臺灣臺北地方法院刑事判決　　　　　　 95年度交易字第800號
公　訴　人　臺灣臺北地方法院檢察署檢察官
被　　　告　乙○○
　　　　　　　　　　號3樓
上列被告因業務過失傷害案件，經檢察官提起公訴（95年度偵字
第22226號），本院判決如下：
    主  文
乙○○無罪。
    理  由
一、公訴意旨略以：被告乙○○係台北汽車客運股份有限公司車
    牌號碼749-AC號公車之司機，為以駕駛為業之人，於民國95
　　年3月14日20時許，駕駛該公車搭載乘客甲○○，沿台北市
  　○○○路由南往北行駛，途經靠近南京東路時，莊某見甲○
    ○因欲下車而站起來往前走時，理應注意車前狀況，並緩慢
    靠邊停駛，且依當時亦無不能注意之情形，詎莊某竟突然緊
    急剎車，致甲○○站立不穩衝前撞擊擋風玻璃前之護欄，造
    成甲○○胸壁挫傷，因認被告涉犯刑法第284條第2項之過失
    傷害罪嫌。
二、公訴人認被告涉有上開犯行，無非係以告訴人之診斷證明書
    、被告之自白、告訴人甲○○之證述，為其論據。
三、按犯罪事實應依證據認定之，無證據不得認定犯罪事實；不
    能證明被告犯罪者，應諭知無罪之判決，刑事訴訟法第一百
    五十四條第二項、第三百零一條第一項分別定有明文。又事
    實之認定，應憑證據，如未能發現相當證據，或證據不足以
    證明，自不能以推測或擬制之方法，以為裁判基礎（最高法
    院四十年台上字第八六號判例參照）。且認定犯罪事實所憑
    之證據，雖不以直接證據為限，間接證據亦包括在內，然而
    無論直接證據或間接證據，其為訴訟上之證明，須於通常一
    般之人均不致有所懷疑，而得確信其為真實之程度者，始得
    據為有罪之認定，倘其證明尚未達到此一程度，而有合理之
    懷疑存在而無從使事實審法院得有罪之確信時，即應由法院
    為諭知被告無罪之判決（最高法院七十六年台上字第四九八
    六號判例參照）。
四、訊據被告乙○○堅決否認涉有業務過失傷害犯行，辯稱：當
    時車子尚未靠站，告訴人甲○○不應該站起來，他坐第一個
    位置，是她自己之過失才會跌倒，其他都沒有人跌倒，車子
    當時還沒有靠站。她跌倒其還問她傷勢，她說沒關係，就下
    車，其曾到律師事務所要與告訴人和解，但是她不要和解等
    語。按過失犯本質上係行為人違背注意義務，而在不知與不
　　欲之心態下，造成茍加注意即可避免構成要件該當結果之發
  　生；而刑事法規範在現有之刑事立法技術上，並無法具體規
    定行為人在何種情況下，即屬違背注意義務，亦即過失犯之
    不法構成要件並非屬完整之構成要件，而是有待補充之構成
    要件，行為人致人於傷，其行為有無具有過失犯之行為不法
    ，其結果有無具有過失犯之結果不法，而符合過失犯之不法
    構成要件，具備過失犯之構成要件該當性，有待法院就個案
    加以審酌判斷行為人之行為是否具備（一）結果原因、（二
    ）行為不法、（三）結果不法等三要件，始具有過失犯之構
    成要件該當性
（一）結果原因：本件被告之剎車行為造成甲○○跌倒之事實，
      業據證人甲○○到庭結證明確，並有診斷證明書在卷可參
      ，被告之剎車行為係造成告訴人受結果之原因，應可認定
      。
（二）行為不法：
      按行為人參與社會共同生活之各種活動，均應謹慎從事，
      以避免其行為發生危險，而破壞他人之法益。行為人假如
      違背此一社會共同生活中，社會所共認之行為準則，而不
      保持依據客觀情狀而應有之注意，此即構成行為之客觀注
      意違反性，製造法律所不容許之風險，即具有行為不法。
      次按在社會共同生活領域中之各種注意規則，行為人若有
      未依上開之注意規則行事，則其行為始可認具行為不法。
      公共汽車設置招呼站以供乘客上下車，其駕駛人於行車時
      不得在非招呼站暫停供乘客上下車，而公共汽車駕駛人於
      行車時，尚難期待其能注意後座乘客是否未依上開注意規
      則在未駛入招呼站前即行起身準備下車，證人甲○○亦證
      稱其未於該車駛入招呼站前即起身至前門準備下車等語，
      則告訴人於公共汽車尚在行駛期間已離座而自行抓欄杆站
      立於前門之事實，應可認定，而被告乙○○於行駛期間因
      前方車況緊急剎車之事實，亦據證人甲○○證述係因有1
      個行人衝出來，故被告緊急剎車等語明確，則尚難期待被
      告於當時為避免撞擊該行人而得以注意到告訴人是否已無
      法安全站立，被告雖應注意乘客之安全然無注意之可能，
      自難認其具有行為不法。
（三）結果不法：
      行為人之行為係結果發生之原因，而且行為經認定具有行
      為不法之後，始能審酌判定行為所發生之結果，是否具有
      結果不法，被告之行為既不具行為不法，自不具結果不法
      ，而不具有過失犯之構成要件該當性。
五、綜上所述，被告雖因車前有行人突然衝出而緊急剎車，造成
　　告訴人甲○○之受傷結果，然其行為既不具行為不法，自不
  　具有結果不法而不具有過失犯之構成要件該當性。雖證人甲
    ○○證稱當時被告車速很快等語，惟當時被告既仍在快車道
    行駛當中，車速自難期過慢，且無證據足認被告當時有何超
    速行駛之情形，本件復查無其他積極證據足資證明被告確有
    檢察官所指之上開犯行，揆諸首揭規定及說明，本件既不能
    證明被告犯罪，即應為無罪判決之諭知，以免冤抑。
據上論斷，應依刑事訴訟法第301條第1項，判決如主文。
本案經檢察官丙○○到庭執行職務
中　　華　　民　　國　　96　　年　　1 　　月　　31　　日
　　　  　刑事第二庭    審判長法　官　吳孟良
                              法  官  蘇嘉豐
                              法  官  沈君玲
以上正本證明與原本無異。
如不服本判決，應於判決送達後10日內向本院提出上訴狀（應抄
附繕本）。告訴人或被害人如對於本判決不服者，應具備理由請
求檢察官上訴，其上訴期間之計算係以檢察官收受判決正本之日
期為準。
  　　　　　　　　　　　　　　書記官　袁以明
中　　華　　民　　國　　96　　年　　2 　　月　　1 　　日
